臺灣臺北地方法院刑事判決　　　　　　　 96年度訴字第973號
公　訴　人　臺灣臺北地方法院檢察署檢察官
被　　　告　甲○○
上列被告因違反稅捐稽徵法案件，經檢察官提起公訴（96年度偵
緝字第920 號），因被告於準備程序中就被訴事實為有罪之陳述
，經告以簡式審判之旨，並聽取當事人之意見後，經本院合議庭
裁定以簡式審判程序審理，本院判決如下：
    主  文
甲○○共同連續行使從事業務之人，明知為不實之事項，而登載
於其業務上作成之文書，足以生損害於公眾，處有期徒刑肆月，
如易科罰金，以銀元參佰元即新臺幣玖佰元折算壹日；減為有期
徒刑貳月，如易科罰金，以銀元參佰元即新臺幣玖佰元折算壹日
。又共同連續公司負責人為納稅義務人，以不正當方法逃漏稅捐
，處有期徒刑肆月，如易科罰金，以銀元參佰元即新臺幣玖佰元
折算壹日；減為有期徒刑貳月，如易科罰金，以銀元參佰元即新
臺幣玖佰元折算壹日。應執行有期徒刑參月，如易科罰金，以銀
元參佰元即新臺幣玖佰元折算壹日。
    事  實
一、甲○○於民國91年7 月間應真實姓名、年籍不詳之成年男子
    「陳文魁」之邀，以新臺幣（下同）數千元之代價，同意擔
    任添祿企業社（址設：臺北市○○區○○路185號3樓）之負
    責人，並於91年7 月15日向臺北市政府辦理添祿企業社之變
    更登記，而為添祿企業社之登記負責人，明知添祿企業社並
    未向林文義（另案在臺灣嘉義地方法院檢察署偵辦）所經營
    之「滿意商行」進貨，復與「陳文魁」共同基於逃漏稅捐之
    概括犯意聯絡，連續於91年11月至92年2 月間透過不詳管道
    取得「滿意商行」所開立如附表所示虛偽不實之統一發票17
    紙，共計銷售額為2,106 萬元，並持以行使，向稅捐稽徵機
    關申報扣抵進項稅額，而以此不正方法逃漏營業稅額共105
    萬3,000 元，足以生損害於稅捐稽徵機關課稅之正確性及公
    平性。
二、案經法務部調查局嘉義市調查站報由臺灣嘉義地方法院檢察
    署呈請臺灣高等法院檢察署令轉臺灣臺北地方法院檢察署檢
    察官偵查起訴。
    理  由
一、上揭犯罪事實，業據被告甲○○於偵訊及本院審理時均坦承
    不諱，核與證人即財政部臺灣省南區國稅局嘉義市分局助理
    員李怡慧證述之情節相符，並有臺北市商業管理處96年5 月
    28日函文檢附添祿企業社營利事業統一登記設立、變更登記
    申請書、營業人進銷項憑證交查異常查核清單、財政部營業
    稅年度資料進銷發票字軌號碼明細（異常）報表、逐筆發票
    明細查詢報表等件在卷可稽。綜此，由上開證人證詞及相關
    書證等補強證據，足見被告之自白核與事實相符，堪予採信
    。是本件事證明確，被告犯行堪以認定，應予依法論科。
二、論罪科刑：
  (一)查被告行為後，刑法之部分條文業於94年1月7日修正，同年
    2月2日公布，95年7月1日施行，修正後刑法第2條第1項規定
    ：「行為後法律有變更者，適用行為時之法律，但行為後之
    法律有利於行為人者，適用最有利於行為人之法律。」上開
    規定乃與刑法第1 條罪刑法定主義契合，而貫徹法律禁止溯
    及既往原則，係規範行為後法律變更所生新舊法律比較適用
    之準據法，是刑法第2條本身雖經修正，但刑法第2條既屬適
    用法律之準據法，本身尚無比較新舊法之問題，應一律適用
    裁判時即修正後刑法第2 條規定以決定適用之刑罰法律，先
    予敘明。而有關新舊法之比較，應就罪刑有關之共犯、連續
    犯、牽連犯加重等暨其他法定加減原因（如身分加減）與加
    減例等一切情形，綜其全部罪刑之結果而為比較（最高法院
    95年第8次刑事庭會議決議參照）。經查：
  1.刑法第216條、第215條之行使業務登載不實之文書罪，法定
    刑為3年以下有期徒刑、拘役或5百元以下罰金，而修正後刑
    法施行法增訂第1條之1規定：「中華民國九十四年一月七日
    刑法修正施行後，刑法分則編所定罰金之貨幣單位為新臺幣
    。九十四年一月七日刑法修正時，刑法分則編未修正之條文
    定有罰金者，自九十四年一月七日刑法修正施行後，就其所
    定數額提高為三十倍。但七十二年六月二十六日至九十四年
    一月七日新增或修正之條文，就其所定數額提高為三倍。」
    另刑法第33條第5款修正為：「主刑之種類如下：... 五、
    罰金：新臺幣一千元以上，以百元計算之」，是依修正後刑
    法第216條、第215條所得科處之罰金刑最高為新臺幣1萬5千
    元，最低為新臺幣1 千元。然依據被告行為時之刑罰法律，
    即罰金罰鍰提高標準條例第1 條前段規定之提高倍數10倍，
    及修正前刑法第33條第5款規定之罰金最低額1元計算，該罪
    之罰金刑最高為銀元5千元，最低額為銀元1元，若換算為新
    臺幣，最高額雖與新法同為新臺幣1萬5千元，然最低額僅為
    新臺幣3元。比較上述修正前後之刑罰法律，自以被告行為
    時之舊法對其較為有利，應適用修正前刑法第216條、第215
    條規定論處。
  2.刑法第28條關於共犯之規定，由原條文：「二人以上共同實
    施犯罪之行為者，皆為正犯」，修正為：「二人以上共同實
    行犯罪之行為者，皆為正犯」，因為刑法分則對於處罰陰謀
    、預備等犯罪均未修正，自不能排除該等犯罪之共犯存在，
    故認本條係文字修正，無須新舊刑法比較。
  3.刑法修正後刪除第56條關於連續犯之規定，數行為犯同一罪
    名者應予分論併罰，比較新舊法適用之結果，以行為時之刑
    法較有利於被告，應適用修正前刑法第56條連續犯之規定。
  4.揆諸前開說明，綜合被告全部罪刑之結果而為比較，及修正
    後刑法第2條第1項之規定，自應適用被告行為時之刑法即修
    正前刑法規定論處。
  (二)核被告所為，係犯修正前刑法第216條、第215條之行使業務
    登載不實之文書罪、稅捐稽徵法第47條第3 款、第41條之公
    司負責人為納稅義務人以不正當方法逃漏稅捐罪。被告與真
    實姓名、年籍不詳之成年男子「陳文魁」間就上開犯行有犯
    意聯絡及行為分擔，應論以共同正犯。而被告明知不實之事
    項，登載於其業務上作成文書之行為後進而行使，其文書登
    載不實之低度行為應為行使之高度行為所吸收，不另論罪。
    又被告多次行使業務登載不實文書及逃漏稅捐之犯行，均時
    間緊接，所犯罪名相同，均應依連續犯之規定論以一罪，並
    加重其刑。再稅捐稽徵法第47條之規定，係將納稅義務人之
    公司責任，於其應處徒刑範圍，轉嫁於公司負責人，其犯罪
    主體為公司，受罰之公司負責人乃屬「代罰」之性質，其本
    身並非逃漏稅捐之納稅義務人，亦即非犯罪之主體，此部分
    行為與公司負責人之其他犯罪行為之間，自無方法或結果之
    牽連關係。是被告所犯商業負責人為納稅義務人以不正當方
    法逃漏稅捐與行使業務上登載不實之文書二罪間，行為互異
    ，應分論併罰，公訴意旨認係想像競合，尚有未洽。
  (三)爰審酌：1.被告係高中肄業之學歷，智識程度非高；2.被告
    係因積欠「陳文魁」款項，為貪圖經濟利益，即同意擔任公
    司負責人，並逃漏稅捐之犯罪動機、目的與手段；3.被告所
    為影響稅捐機關核課稅款之正確性，危害非輕；4.被告於偵
    訊及本院審理時均能坦承犯行，顯有悔意之犯後態度等一切
    情狀，各量處如主文所示之刑。又被告行為時之易科罰金折
    算標準，修正前罰金罰鍰提高標準條例第2 條前段（現已刪
    除）規定，就其原定數額提高為一百倍折算一日，則被告行
    為時之易科罰金折算標準，應以銀元三百元折算一日，經折
    算為新臺幣後，應以新臺幣九百元折算為一日。惟95年7 月
    1日修正施行之刑法第41條第1項前段則規定：「犯最重本刑
    為五年以下有期徒刑以下之刑之罪，而受六個月以下有期徒
    刑或拘役之宣告者，得以新臺幣一千元、二千元或三千元折
    算一日，易科罰金」，茲比較修正前後之易科罰金折算標準
    ，以95年7月1日修正公布施行前之規定，較有利於被告。另
    修正後刑法第51條第5 款將數罪併罰之有期徒刑，合併應執
    行之刑期最高度提高為30年，顯較修正前刑法第51條第5 款
    規定之20年不利於被告，故本案應適用修正前刑法第51條第
    5款之規定。綜此，爰依修正前刑法第41條第1項規定，就本
    院所量處被告之各刑，均諭知易科罰金之折算標準及銀元折
    算新臺幣之標準。又本件被告犯罪時間在96年4月24日以前
    ，且非中華民國96年罪犯減刑條例第3條第1項所定不予減刑
    之罪，則依該條例第2條第1項第3款、第7條之減刑規定，應
    減其宣告刑二分之一，並均諭知易科罰金之折算標準及依修
    正前刑法第51條第5款定其應執行刑。
據上論斷，應依刑事訴訟法第273條之1、第299條第1項前段，稅
捐稽徵法第41條、第47條第3款，刑法第2條第1 項前段、第11條
前段、第28條，修正前刑法第215條、第216條、第56條、第41條
第1項前段、第51條第5款，中華民國96年罪犯減刑條例第2條第1
項第3款、第7條、第9條、第10條第1項，修正前罰金罰鍰提高標
準條例第2條，刑法施行法第1條之1，現行法規所定貨幣單位折
算新臺幣條例第2條，判決如主文。
本案經檢察官楊碧瑛到庭執行職務。
中　　華　　民　　國　　96　　年　　8　　月　　8　　日
                          刑事第六庭  法　官　林孟皇
本正本證明與原本無異。
如不服本判決，應於判決送達後10日內，向本院提出上訴狀。
                                      書記官  宋德華
中　　華　　民　　國　　96　　年　　8　　月　　8　　日
附錄本件論罪科刑法條全文：
稅捐稽徵法第41條
納稅義務人以詐術或其他不正當方法逃漏稅捐者，處五年以下有
期徒刑、拘役或科或併科新臺幣六萬元以下罰金。
稅捐稽徵法第47條
本法關於納稅義務人、扣繳義務人及代徵人應處徒刑之規定，於
左列之人適用之：
一、公司法規定之公司負責人。
二、民法或其他法律規定對外代表法人之董事或理事。
三、商業登記法規定之商業負責人。
四、其他非法人團體之代表人或管理人。
中華民國刑法第215條
從事業務之人，明知為不實之事項，而登載於其業務上作成之文
書，足以生損害於公眾或他人者，處三年以下有期徒刑、拘役或
五百元以下罰金。
中華民國刑法第216條
行使第二百十條至第二百十五條之文書者，依偽造、變造文書或
登載不實事項或使登載不實事項之規定處斷。
附表：
　┌──┬────┬─────┬────┬─────┐
  │編號│月　份  │發票號碼  │金　　額│稅　　額  │
　├──┼────┼─────┼────┼─────┤
  │ １ │91年11月│QV00000000│150萬元 │7萬5000元 │
  ├──┼────┼─────┼────┼─────┤
  │ ２ │91年11月│QV00000000│125萬元 │6萬2500元 │
  ├──┼────┼─────┼────┼─────┤
  │ ３ │91年11月│QV00000000│115萬元 │5萬7500元 │
  ├──┼────┼─────┼────┼─────┤
  │ ４ │91年12月│QV00000000│135萬元 │6萬7500元 │
  ├──┼────┼─────┼────┼─────┤
  │ ５ │91年12月│QV00000000│200萬元 │10萬元    │
  ├──┼────┼─────┼────┼─────┤
  │ ６ │91年12月│QV00000000│153萬元 │7萬6500元 │
  ├──┼────┼─────┼────┼─────┤
  │ ７ │91年12月│QV00000000│180萬元 │9萬元     │
  ├──┼────┼─────┼────┼─────┤
  │ ８ │92年1月 │RU00000000│104萬元 │5萬2000元 │
  ├──┼────┼─────┼────┼─────┤
  │ ９ │92年1月 │RU00000000│160萬元 │8萬元     │
  ├──┼────┼─────┼────┼─────┤
  │１０│92年1月 │RU00000000│128萬元 │6萬4000元 │
  ├──┼────┼─────┼────┼─────┤
  │１１│92年1月 │RU00000000│128萬元 │6萬4000元 │
  ├──┼────┼─────┼────┼─────┤
  │１２│92年1月 │RU00000000│104萬元 │5萬2000元 │
  ├──┼────┼─────┼────┼─────┤
  │１３│92年1月 │RU00000000│120萬元 │6萬元     │
  ├──┼────┼─────┼────┼─────┤
  │１４│92年1月 │RU00000000│104萬元 │5萬2000元 │
  ├──┼────┼─────┼────┼─────┤
  │１５│92年2月 │RU00000000│110萬元 │5萬5000元 │
  ├──┼────┼─────┼────┼─────┤
  │１６│92年2月 │RU00000000│30萬元  │1萬5000元 │
  ├──┼────┼─────┼────┼─────┤
  │１７│92年2月 │RU00000000│60萬元  │3萬元     │
  └──┴────┴─────┴────┴─────┘
